【裁判字號】    97,訴,1735
【裁判日期】    971209
【裁判案由】    清償借款
【裁判全文】
臺灣高雄地方法院民事判決              97年度訴字第1735號
原      告  合作金庫商業銀行股份有限公司
法定代理人  乙○○
訴訟代理人  甲○○
被      告  李淑妃律師即廖明春之遺產管理人
上列當事人間請求清償借款事件，經本院於民國97年11月25日言
詞辯論終結，判決如下：
    主  文
被告應給付原告新臺幣伍拾肆萬零玖佰伍拾柒元，及自民國九十
六年十月十二日起至清償日止，按週年利率百分之二點九二計算
之利息，並自民國九十六年十一月十二日起至清償日止，其逾期
清償在六個月以內者，按上開利率百分之十，逾期清償在六個月
以上者，其超過六個月部分，按上開利率百分之二十計算之違約
金。
訴訟費用新臺幣伍仟玖佰伍拾元由被告負擔。
    事實及理由
一、原告起訴主張：訴外人廖明春於民國96年1 月12日，向原告
    借款新臺幣（下同）60萬元，約定自96年1 月12日起依年金
    法按月分期攤還本息，利息按中華郵政股份有限公司定期儲
    金機動利率加計0.365%計算，如未按期繳款時，視為借款全
    部到期，除依借款利率給付遲延利息外，並自逾期之日起6
    個月以內者，按上開利率10% ，逾期超過6 個月者，按上開
    利率20% 計付違約金。詎廖明春於96年11月4 日死亡，其繼
    承人並未繼續履行債務，並均已向法院聲明拋棄繼承，經本
    院以97年度財管字第95號民事裁定選任被告李淑妃律師為廖
    明春之遺產管理人，而本件債務尚欠本金540,957 元未清償
    ，爰依消費借貸之法律關係，求為判決如主文所示。
二、被告則以：由原告起訴之資料無法看出原告已將貸款交付被
    告等語，資為抗辯。並聲明：原告之訴駁回。
三、按稱消費借貸者，謂當事人一方移轉金錢或其他代替物之所
    有權於他方，而約定他方以種類、品質、數量相同之物返還
    之契約；借用人應於約定期限內，返還與借用物種類、品質
    、數量相同之物；遲延之債務，以支付金錢為標的者，債權
    人得請求依法定利率計算之遲延利息。但約定利率較高者，
    仍從其約定利率；當事人得約定債務人於債務不履行時，應
    支付違約金，民法第474 條第1 項、第478 條前段、第233
    條第1 項及第250 條第1 項分別定有明文。再按清償債權為
    遺產管理人之職務之一，民法第1179條第1 項第4 款亦規定
    甚詳。
四、經查，本件原告主張之前揭事實，有原告提出之借據、合作
    金庫銀行放款帳務資料查詢單、中華郵政定儲利率指數歷史
    資料及合作金庫銀行分戶交易明細表各1 份為證，堪認原告
    之主張為真實，被告雖以前詞置辯，然合作金庫銀行分戶交
    易明細表中載明本件借款60萬元已撥入廖明春之帳戶，被告
    之辯解尚難採信。是廖明春為本件債務之借款人，未依約清
    償本息，依其與原告間之約定，全部債務視為到期，而尚欠
    上述本金、利息、違約金未予清償，現廖明春已死亡，由被
    告任遺產管理人，從而原告依消費借貸之法律關係，請求被
    告給付如主文第一項所示金額、利息及違約金，洵屬有據，
    應予准許。又被告聲明如受不利判決，願供擔保請宣告免為
    假執行，惟本件所命給付之金額逾50萬元，且原告亦未聲明
    請求本院宣告假執行，本院不得為假執行之宣告，自無命供
    擔保宣告免為假執行之問題，附此敘明。
五、本件原告全部勝訴，訴訟費用僅裁判費5,950 元，依民事訴
    訟法第78條規定，應由被告負擔。
六、據上論結，本件原告之訴為有理由，依民事訴訟法第385 條
    第1 項前段、第78條，判決如主文。
中    華    民    國    97    年    12    月    9     日
                  民事第四庭  法  官  王奕勛
上為正本係照原本作成。
如不服本判決，應於送達後20日內，向本院提出上訴狀並表明上
訴理由，如於本判決宣示後送達前提起上訴者，應於判決送達後
10日內補提上訴理由書（須附繕本）。
中    華    民    國    97    年    12    月    9     日
                              書記官  林玉珊


司法院資訊處製作；財團法人民間司法改革基金會備份。
